臺灣臺南地方法院民事判決
109年度婚字第285號
原      告  甲○○ 
訴訟代理人  蘇淑珍律師
            謝菖澤律師
被      告  乙○○  
上列當事人間請求離婚事件，經本院於民國110年1月26日言詞辯
論終結，判決如下：
    主      文
准原告與被告離婚。
訴訟費用由被告負擔。
    事實及理由
一、原告主張略以：
（一）兩造於民國76年1月4日結婚至今30餘年，生有一女二子。
      兩造結婚後，即由原告盡心盡力相夫教子，全心全力投入
      家庭，婚姻生活本和樂融融，孰料被告不但與其跳舞認識
      之訴外人丙○○有不倫關係，訴外人丙○○言談中更自稱係「
      小三」，且LINE對話中亦以愛心、就想賴著你、愛你唷等
      貼圖以及傳送「想你喔」、「你我之間感情之路」、「不
      顧一切去愛你」等語與被告交談，被告更回以「對妳的愛
      與情慾一時還是無法放得下」、「我會一本初衷的愛著妳
      照護妳」，且原告發現被告除訴外人丙○○外，尚與訴外人
      盧萍間有不倫關係存在，被告與訴外人盧萍間之LINE對話
      訊息間「上了床，再來說這樣會對不起你太太，然後對我
      說，當好朋友就好」等語可知，被告與訴外人盧萍間已有
      合意性交之行為。且原告整理家中時，發現被告曾於108
      年12月31日、109年1月14日、16日密集前往訴外人盧萍之
      住處，由被告與訴外人LINE對話訊息「等一下買早餐去妳
      家給妳吃，好嗎？」、「老婆沒上班在家，我無法去」等
      語可知，顯見被告常趁原告上班不在家時，前去送早餐予
      訴外人盧萍吃或與訴外人盧萍幽會，原告遭被告背叛，傷
      痛至深，無法平復。
（二）原告前由法院安排調解，並提出和解方案，倘被告再犯則
      需將其名下不動產過戶予原告，但如不會再犯，其名下不
      動產仍由其自由收租管理處分，對其生活將無影響，卻遭
      被告斷然拒絕。原告至此已心灰意冷，被告顯無打算結束
      其在外不斷拈花惹草之生活。被告與訴外人丙○○長期出入
      汽車賓館且停留時間甚長，甚而在原告起訴後仍一同前往
      北海賓館，足徵被告與訴外人丙○○間不但有合意性交之行
      為，且因刑法通姦罪除罪化，而無視原告之心碎無法修補
      ，仍持續維持不倫關係。被告與訴外人丙○○、盧萍所為之
      行為，已嚴重侵害原告之配偶權，亦使原告之家庭破碎。
      被告之上述不誠實行為，已嚴重破壞兩造共同生活之圓滿
      安全及幸福，原告對被告之舉實無法原諒，被告之行為已
      逾越社會一般通念所能忍受之範圍，兩造婚姻已難以維持
      ，兩造間已無互相信任之基礎，是以原告爰依民法第1052
      條第1項第2款與同法第2項之規定，請求法院判決原告與
      被告離婚等語。
二、被告答辯略以：伊不願離婚，伊要維持與原告的婚姻關係，
    伊希望原告給伊一個機會，伊和原告所指的那些異性只是社
    團的社交活動，雙方30幾年的感情，伊希望原告可以回來，
    讓小孩有一個完整的家庭等語。
三、本院得心證之理由：
（一）原告主張兩造於76年1月14日結婚，雙方目前婚姻關係存
      續中等情，業經原告提出戶籍謄本為證，被告對此並不爭
      執，自堪信原告主張被告為其配偶一節為真實。
（二）按婚姻以夫妻之共同生活為目的，夫妻應以誠摯相愛為基
      礎，相互尊重、忍讓與諒解，共同建立和諧美滿幸福之家
      庭，非有足以破壞共同生活或難以維持婚姻之重大事由，
      夫妻之一方固不得任意訴請離婚；惟若夫妻之誠摯相愛基
      礎動搖，彼此難以容忍、諒解，無從繼續保持共同生活之
      圓滿、安全及幸福，而生婚姻之破綻，夫妻之一方即非不
      得依民法第1052條第2項規定請求離婚。又按74年6月3日
      修正公布之民法第1052條增列第2項規定：有前項以外之
      重大事由，難以維持婚姻者，夫妻之一方得請求離婚。但
      其事由應由夫妻之一方負責者，僅他方得請求離婚。其但
      書部分參照修正理由說明，係為求公允始增設該但書之規
      定。故難以維持婚姻之重大事由，夫妻雙方均須負責時，
      應比較衡量雙方之有責程度，僅責任較輕之一方，得向責
      任較重之他方請求離婚，如雙方之有責程度相同，則雙方
      均得請求離婚，始符公平。又婚姻以夫妻終生之共同生活
      為目的，凡對家庭生活之美滿幸福，有所妨礙，足以破壞
      共同生活之重大事由，難以維持婚姻者，夫妻之一方即得
      依民法第1052條第2項規定訴請離婚。至婚姻是否難以維
      持，應斟酌破壞夫妻共同生活之具體情事，是否客觀上達
      於動搖夫妻之共同生活，而喪失維持婚姻之意欲為斷。經
      查：
    ⒈原告主張被告與訴外人丙○○有不當交往關係，業據原告提
      出被告與訴外人丙○○間之通聯內容為證，稽之原告所提出
      之被告與訴外人丙○○間之通聯內容，訴外人丙○○除對被告
      自稱小三，並有傳送愛心、就想賴著你及愛你等貼圖，以
      及傳送「想你喔」、「你我之間感情之路」、「不顧一切
      去愛你」等內容予被告；而被告亦有傳送「對你的愛與情
      慾一時還是無法放得下」、「我會一本初衷的愛著妳照護
      妳」等內容予訴外人丙○○；本院審酌被告既為有配偶之人
      ，其與配偶以外之異性之接觸，自應本於婚姻忠誠而謹慎
      其行為分際，然由上開被告與訴外人丙○○間超越一般異性
      正常交往之通聯內容，足認被告與該配偶以外之女性，已
      有超越一般男女朋友社交情誼之不正常交往關係，而被告
      經原告發現上情後，竟未採取任何積極有效之處理模式，
      仍持續與訴外人丙○○接觸與聯繫，失去以誠摯態度對待配
      偶之基礎，原告因此無維繫婚姻之意願，向法院提起本件
      離婚訴訟，本院觀諸除原告於訴訟中仍不斷指責、埋怨被
      告之過錯，且被告亦僅飾詞狡辯其對原告婚姻不忠之舉止
      ，雙方對婚姻關係破裂一事之互動並無任何建設與交集，
      足見兩造婚姻已不具互信、互愛、互諒之基礎，彼此間之
      夫妻情愛已喪失殆盡，嚴重妨礙家庭生活之美滿幸福，可
      證兩造在客觀上亦難以維持幸福圓滿之婚姻生活，觀其情
      形，任何人倘處於同一地位時，均難期待繼續維繫婚姻及
      家庭生活之和諧，可認雙方已無共營健全婚姻生活之可能
      ，並已生婚姻之嚴重破綻。是原告主張兩造之婚姻有難以
      維持婚姻之重大事由，自屬有據，應為可取。
    ⒉基上，本件兩造間無法維繫婚姻之重大事由，既係起因於
      被告與配偶以外之女子有超越一般異性朋友之互動與交往
      ，且被告事發後對此造成雙方婚姻危機之情勢，又未採取
      積極有效方式與原告溝通及對談，原告因此無法重新對被
      告建立婚姻間之信任，並喪失維繫婚姻之主觀意願，而向
      法院提起離婚之訴訟，且雙方於本院調解至審理期間仍無
      法化解歧見，造成兩造間婚姻產生無法回復之重大破綻，
      雖原告無積極維繫婚姻之行為亦有可歸責之處，然本院認
      雙方難以維持婚姻之事由，既係主要出於被告與配偶以外
      其他女子間之不正常交往行為所致，自應由被告負擔大部
      分之責任，故原告據此訴請判決離婚，即有理由，應予准
      許。
（三）另原告本於民法第1052條第1項第2款及同條第2項之數項
      離婚事由提起離婚之訴，係合併提起數宗形成之訴，可致
      同一之法律效果，此種起訴之形態，學者謂之為重疊的訴
      之合併。其訟訴標的雖有數項，而僅有單一聲明，法院應
      就原告所主張之數項訴訟標的逐一審理，如認定其中一項
      訴訟標的為有理由，即可為原告勝訴判決；本件原告主張
      依第1052條第2項請求離婚既有理由，本院無再審酌同條
      第1項第2款之必要，附此說明。
四、本件事實已臻明確，兩造其餘攻擊防禦及證據調查，均與本
    案之判斷不生影響，自勿庸一一審酌論列，併此敘明。
五、結論：本件原告之訴為有理由，依家事事件法第51條，民事
    訴訟法第78條，判決如主文。
中　　華　　民　　國　　110 　年　　2 　　月　　8 　　日
                      家事法庭　法  官  楊佳祥
以上正本係照原本作成。
如對本判決上訴，須於判決送達後20日之不變期間內，向本院提
出上訴狀。如委任律師提起上訴者，應一併繳納上訴審裁判費。
中　　華　　民　　國　　110 　年　　2 　　月　　8 　　日
                                書記官  許哲萍